【裁判字號】    99,易,1322
【裁判日期】    990628
【裁判案由】    毒品危害防制條例
【裁判全文】
臺灣臺北地方法院刑事判決              99年度易字第1322號
公  訴  人  臺灣臺北地方法院檢察署檢察官
被      告  甲○○
上列被告因違反毒品危害防制條例案件，經檢察官起公訴（99年
度毒偵字第1562號），被告於準備程序中就被訴事實為有罪之陳
述，經裁定改用簡式審判程序，本院判決如下：
    主  文
甲○○施用第二級毒品，累犯，處有期徒刑伍月，如易科罰金，
以新臺幣壹仟元折算壹日。
    事  實
一、甲○○前於民國87年間，曾因施用第2 級毒品案件，經臺灣
    士林地方法院以87年度毒聲字第161 裁定送觀察、勒戒後，
    認無繼續施用毒品傾向，由臺灣士林地方法院檢察署檢察官
    於87年8 月3 日以87年度偵字第6738號為不起訴處分；又因
    施用第2 級毒品案件，經臺灣板橋地方法院以88年度毒聲字
    第1021號裁定送觀察、勒戒後，認無繼續施用毒品傾向，由
    臺灣板橋地方法院檢察署檢察官於88年3 月5 日以87年度偵
    字第18389 號裁定為不起訴處分；再於90年間，因施用第2
    級毒品案件，經臺灣板橋地方法院以90年度板簡字第378 號
    判決判處有期徒刑6 月確定，已於91年10月18日縮刑期滿執
    行完畢，並另以90年度毒聲字第905 號裁定令入戒治處所施
    以強制戒治，迄90年10月23日停止戒治付保護管束而出監，
    於91年2 月24日保護管束期滿而執行完畢；嗣又於96年間，
    再犯施用毒品案件，經本院以97年度易字第318 號判決判處
    有期徒刑10月確定，於98年10月25日縮刑期滿執行完畢。詎
    其仍不知悔改，復基於施用第2 級毒品犯意，於99年3 月12
    日下午17時、18時左右，在位在臺北市萬華區○○○道之火
    車站內之公廁，以將毒品放置在玻璃球加熱後吸食其煙霧之
    方式，施用第2 級毒品甲基安非他命1 次，施用後已將上開
    玻璃球拋棄。嗣於99年3 月12日晚間22時許，因另案通緝為
    警逮捕後，採集其尿液送驗結果呈安非他命及甲基安非他命
    陽性反應，始悉上情。
二、案經臺北市政府警察局萬華分局報告臺灣臺北地方法院檢察
    署檢察官偵查起訴，嗣於本院準備程序進行中，甲○○就被
    訴事實為有罪之陳述，經裁定改行簡式審判程序。
    理  由
一、上開犯罪事實業據被告甲○○坦承不諱（見本院卷第35頁反
    面），且經將其於上開時、地為警查獲後，經警對其所採得
    之尿液送交鑑驗結果，確呈甲基安非他命、安非他命陽性反
    應，此有臺灣尖端生技醫藥股份有限公司99年3 月25日濫用
    藥物檢驗報告1 份（見臺灣臺北地方法院檢察署99年度毒偵
    字第1562號偵查卷，下稱偵卷第8 頁）及臺北市政府警察局
    偵辦毒品案件尿液檢體委驗單1 紙（見偵卷第9 頁）在卷可
    憑，足證被告任意性自白與事實相符，事證明確，犯行堪以
    認定，應予依法論科。
二、按92年7 月9 日新修正之毒品危害防制條例刪除2 犯及3 犯
    之規定，一改修法前繁雜之處遇程序，僅將施用毒品者簡化
    區分為初犯、再犯，並認施用毒品者係屬病患性犯人，以觀
    察、勒戒戒除其身癮，並以強制戒治去除其心癮。經觀察、
    勒戒或強制戒治執行完畢釋放後，若係5 年後再犯該條例第
    10 條 施用毒品罪者，與同條例第20條第1 項、第2 項關於
    「初犯」之處理方式相同，檢察官應先聲請法院裁定令被告
    入勒戒處所觀察、勒戒，並視有無繼續施用毒品傾向，決定
    應予釋放、為不起訴之處分，或應聲請法院裁定令入勒戒處
    所強制戒治；若係5 年內「再犯」同條例第10條施用毒品罪
    者，依同條例第23條第2 項規定，檢察官則應依法追訴。觀
    諸該條例第20條第3 項之修正理由：「觀察、勒戒或強制戒
    治5 年後再犯者，顯見前所實施之觀察、勒戒或強制戒治已
    足以遮斷其施用毒品之癮，為期自新及協助其戒除毒癮，對
    此5年 後再犯者，爰明定仍適用初犯之規定，先經觀察、勒
    戒、強制戒治之程序。」及同條例第23條第2 項之修正理由
    ：「為配合簡化施用毒品犯之刑事處遇程序，並鑑於經觀察
    、勒戒或強制戒治執行完畢釋放後5 年內再犯者，其再犯率
    甚高，原據以實施之觀察、勒戒及強制戒治既已無法收其實
    效，自應施以刑事處遇。」，顯然如施用毒品者係前經觀察
    、勒戒或強制戒治等治療程序執行完畢5 年後，始再施用毒
    品之「初犯」，因前所執行之觀察、勒戒或強制戒治已足收
    戒除毒癮之效，自應重新執行觀察、勒戒或強制戒治等治療
    程序，並於治療程序執行完畢後，由檢察官為不起訴處分，
    毋庸對之追訴處罰；反之，在「再犯」之情形，因其先前所
    為治療程序顯未能收戒斷毒癮之效，且考量施用毒品者之再
    犯率偏高，乃簡化其刑事處遇程序，而逕予追訴處罰，不再
    施以治療程序。參酌上開立法理由，修正毒品危害防制條例
    就施用毒品者，祇於「初犯」及「5 年後再犯」二種情形，
    有其追訴條件之限制，即須於初犯經觀察、勒戒或強制戒治
    釋放後，5 年內均無施用毒品之行為，始能認其前所實施之
    觀察、勒戒或強制戒治已足遮斷毒癮，而得於5 年後再犯時
    ，再予適用初犯之規定，重行觀察、勒戒等程序。倘5 年內
    已經再犯，被依法追訴處罰，縱其第3 次（或第3 次以上）
    施用毒品之時間在初犯釋放5 年以後，即與「5 年後再犯」
    之情形有別，且因已於「5 年內再犯」，顯見其再犯率甚高
    ，原實施觀察、勒戒或強制戒治，已無法收其實效，而無5
    年戒斷期之存在，自無再經觀察、勒戒及強制戒治之必要，
    應由檢察官逕行起訴，始符新法修正之本旨。是被告於87年
    間，曾因施用第2 級毒品案件，經臺灣士林地方法院以87年
    度毒聲字第161 裁定送觀察、勒戒後，認無繼續施用毒品傾
    向，由臺灣士林地方法院檢察署檢察官於87年8 月3 日以87
    年度偵字第6738號為不起訴處分；又因施用第2 級毒品案件
    ，經臺灣板橋地方法院以88年度毒聲字第1021號裁定送觀察
    、勒戒後，認無繼續施用毒品傾向，由臺灣板橋地方法院檢
    察署檢察官於88年3 月5 日以87年度偵字第18389 號裁定為
    不起訴處分；再於90年間，因施用第2 級毒品案件，經臺灣
    板橋地方法院以90年度板簡字第378 號判決判處有期徒刑6
    月確定，已於91年10月18日縮刑期滿執行完畢，並另以90年
    度毒聲字第905 號裁定令入戒治處所施以強制戒治，迄90年
    10 月23 日停止戒治付保護管束而出監，於91年2 月24日保
    護管束期滿而執行完畢；嗣又於96年間，再犯施用毒品案件
    ，經本院以97年度易字第318 號判決判處有期徒刑10月確定
    ，於98年10月25日縮刑期滿執行完畢等情，有臺灣高等法院
    被告前案紀錄表1 份附卷可考（見本院卷第4 頁至第25頁）
    ，被告於上開第1 次觀察、勒戒程序執行完畢後，既曾於5
    年內即88年間、90年間、96年間分別為施用毒品之犯行，是
    本次被告再犯毒品危害防制條例第10條之罪，自非屬毒品危
    害防制條例第20條第3 項所定「再犯」之情形，而應依法追
    訴，附此敘明。
三、按施用甲基安非他命後會影響記憶能力及自主神經系統，判
    斷力及意志力亦均受限制，甚至引起精神錯亂，抑制呼吸，
    並具有成癮性、濫用性，戒解不易，嚴重戕害人之身心健康
    ，危害社會，故依據毒品危害防制條例第2 條第2 項第2 款
    列為第2 級毒品，不得非法施用、持有。是核被告所為，係
    犯毒品危害防制條例第10條第2 項之施用第2 級毒品罪。被
    告持有第2 級毒品之低度行為，為施用第2 級毒品之高度行
    為所吸收，不另論罪。查被告曾於96年間，再犯施用毒品案
    件，經本院以97年度易字第318 號判決判處有期徒刑10月確
    定，於98年10月25日縮刑期滿執行完畢等情，有前開臺灣高
    等法院被告前案紀錄表1 份在卷足徵，是被告於前次有期徒
    刑之執行完畢後，5 年以內故意再犯本件有期徒刑以上之罪
    ，為累犯，應依刑法第47條第1 項之規定，加重其刑。爰審
    酌被告前因違反毒品危害防制條例之施用毒品案件，經觀察
    、勒戒與強制戒治程序及刑罰執行完畢後，仍不知戒除，又
    於上開時、地施用第2 級毒品、施用為自戕行為、所生危害
    尚非大，惟因被告於本院審理時坦承犯行，應已知悔悟，是
    其犯後態度堪稱良好等一切情狀，量處如主文所示之刑，並
    諭知易科罰金之標準。
四、據上論斷，依刑事訴訟法第284 條之1 、第273 條之1 第1
    項、第299 條第1 項前段，毒品危害防制條例第10條第2 項
    ，刑法第11條、第47條第1 項、第41條第1 項前段，判決如
    主文。
本案經檢察官楊婉鈺到庭執行職務。
中    華    民    國    99    年    6     月    28    日
                  刑事第十七庭法  官  葉力旗
上正本證明與原本無異。
如不服本判決，應於判決送達後10日內向本院提出上訴狀 (應抄
附繕本)。
                              書記官    林碧華
中    華    民    國    99    年    6    月     28    日
附錄本案論罪科刑所依據之法條：
毒品危害防制條例第10條
施用第1級毒品者，處6 月以上5 年以下有期徒刑。
施用第2級毒品者，處3 年以下有期徒刑。

司法院資訊處製作；財團法人民間司法改革基金會備份。
